【裁判字號】    89,上訴,1379
【裁判日期】    891031
【裁判案由】    誣告
【裁判全文】
臺灣高等法院臺中分院刑事判決                 八十九年度上訴字第一三七九號
    上  訴  人
    即  被  告   甲○○
右上訴人因誣告案件，不服臺灣台中地方法院八十九年度訴緝字第四三號中華民國八
十九年六月十二日第一審判決（起訴案號：臺灣台中地方法院檢察署八十七年度偵字
第三一一號），提起上訴，本院判決如左：
      主  文
原判決關於誣告部分撤銷。
甲○○意圖他人受刑事處分，向該管公務員誣告，累犯，處有期徒刑捌月。
      事  實
甲○○曾因犯竊盜罪經台灣台中地方法院判處有期徒刑一年四月確定，於民國（下同
）八十一年九月十一日執行完畢。猶不知悔改，復明知其兄嫂丙○○並未於八十五年
四月十八日晚上九時許，夥同二位年約四十歲之男子，至其前住所即清水鎮○○路五
二九號，脅迫其簽立內容為「己○○叫我去拿三哥乙○○印章、身分證給永生交通事
業有限公司報稅，乙○○及我皆未至該公司上班，薪水亦未拿到，且作證係丁○○叫
我去的」等語之因所得稅之因由切結書，詎甲○○竟意圖使丙○○受刑事處分，於八
十五年六月十二日具狀向台灣台中地方法院檢察署誣告丙○○曾為上開行為，指丙○○涉犯刑法第三百零四條之妨害自由罪嫌，嗣該案經檢察官處分不起訴確定在案。案
經丙○○訴由台灣台中地方法院檢察署檢察官偵查起訴。
      理  由
一、訊據上訴人即被告（以下簡稱為被告）甲○○坦承於前開時間有具狀對告訴人丙○○提出上開妨害自由罪之告訴，及嗣該案業經檢察官處分不起訴確定等事實不
    諱，惟矢口否認有誣告之犯行，辯稱：上開切結書確係告訴人逼伊所寫云云。但
    查右開犯罪事實迭據告訴人指訴綦詳，並有被告所寫之「因所得稅之因由」切結
    書影本一份在卷可稽（見二三四八七號偵查卷第十八頁）。又告訴人被訴之上開
    妨害自由罪確經檢察官處分不起訴確定在案，亦經本院調取台灣台中地方法院檢
    察署八十五年度偵字第一一一七號偵查卷核閱屬實，並有上開案號之不起訴處分
    書影本一份附卷可按（見上開偵查卷第十九頁）。次查被告及其胞兄乙○○（以
    死亡）於八十一年間均未曾在永生交通事業有限公司工作，該二人在該公司之八
    十一年度各類所得扣繳暨扣繳憑單係該公司分別以六千元及一萬二千元之代價向
    被告及乙○○所購買等情，亦據證人丁○○到庭結證在卷（見本院卷第二十八頁
    至第二十九頁），並有本院八十八年度重上更（一）字第五○號刑事判決一份附
    卷可稽（見本院卷第六十二頁至第六十六頁），被告及乙○○等二人既確未曾在
    永生交通事業有限公司工作，則告訴人應無脅迫被告簽立上開切結書之必要。第
    查被告於偵查時供稱其受告訴人帶人威脅書立上開「因所得稅之因由」切結書後
    ，即向清水分局三田派出所備案，但經檢察官電詢該派出所稱並無被告備案紀錄
    ，有電話紀錄附於偵查卷足憑 (見調閱之上開八十五年偵字第一一一一七號偵查
    卷第十三頁。另清水分局三田派出所因內部整修致八十一年至八十五年五月十九
    日之報案紀錄不慎遺失，八十五年五月十九日起則查無被告之報案紀錄)，且被
    告迄本院辯論終結時猶未能舉證證明上開切結書確係受告訴人帶人脅迫所致。綜
    上所述，足證被告上開所辯顯係飾卸之詞，不足採信。又被告明知告訴人並未夥
    同二位年約四十歲之男子脅迫其簽立上開切結書，詎竟具狀告訴稱告訴人曾為上
    開犯行，涉犯刑法第三百零四條之妨害自由罪嫌等情，足見其具有誣告之犯意甚
    明。是罪證明確，其犯行堪以認定。
二、核被告所為係犯刑法第一百六十九條第一項之誣告罪。其前曾因犯竊盜罪經台灣
    台中地方法院判處有期徒刑一年四月確定，於八十一年九月十一日執行完畢，有
    台灣高等法院被告全國前案紀錄表足按，其於五年之內再犯本件之罪，為累犯，
    應依法加重其刑。原審予以論罪科刑，固非無見，惟查犯罪事實欄應有犯罪時間
    之記載，本件被告究係何時對告訴人提出上開妨害自由罪嫌之告訴，原審疏未記
    載，已有未合。次查原審予以判處被告有期徒刑一年四月，量刑亦嫌過重。被告
    上訴意旨仍執前詞，否認犯罪，雖無理由，但原判決既有上述可議之處，應由本
    院將原判決關於此部分予以撤銷改判。爰審酌被告犯罪之動機、目的、手段、所
    生損害、及犯後態度等一切情狀，量處如主文第二項所示之刑，以示懲儆。
三、據上論結，應依刑事訴訟法第三百六十九條第一項前段、第三百六十四條、第二
    百九十九條第一項前段、刑法第一百六十九條第一項、第四十七條，判決如主文
    。
本案經檢察官戊○○到庭執行職務。
中      華      民      國      八十九      年    十    月    三十一    日
                                    臺灣高等法院臺中分院刑事第八庭
                     審判長法  官  羅  得  村
                                                法  官  林  輝  煌
                                                法  官  劉  榮  服
右正本證明與原本無異。
如不服本判決應於收受送達後十日內向本院提出上訴書狀，其未述上訴之理由者並
得於提起上訴後十日內向本院補提理由書（均須按他造當事人之人數附繕本）。
                                                書記官  林  玉  惠
中      華      民      國     八十九     年     十一     月     二     日
刑法第一百六十九條第一項：
意圖他人受刑事或懲戒處分，向該管公務員誣告者，處七年以下有期徒刑。
                                                                        Ｄ


司法院資訊處製作；財團法人民間司法改革基金會備份。
